最　高　行　政　法　院　判　決
　　　　　　　　　　　　　　　　　　 94年度判字第02049號
上　訴　人　甲　○
被 上訴 人　財政部臺灣省中區國稅局
代　表　人　乙○○
上列當事人間因綜合所得稅事件，上訴人不服中華民國92年7月3
日臺中高等行政法院92年度訴字第292號判決，提起上訴，本院
判決如下：
    主  文
上訴駁回。
上訴審訴訟費用由上訴人負擔。
    理  由
一、上訴人為臺灣妮芙露股份有限公司（以下簡稱妮芙露公司）
    之直銷會員，其在民國82年度取得該公司給付之佣金收入新
    臺幣（下同）1,262,308元，惟其該年度綜合所得稅結算申
    報卻漏未申報，經財政部賦稅署查獲，移由被上訴人核定其
    該年度綜合所得稅執行業務所得1,009,846元，補徵應納稅
    額119,163元，並處罰鍰54,600元。上訴人不服，申經復查
    結果，註銷罰鍰54,600元，其餘復查駁回，上訴人猶未甘服
    ，就本稅部分提起訴願，經財政部以程序不合，訴願不受理
    ，遂提起本件行政訴訟。經原審法院判決駁回其訴後，仍不
    服而提起上訴。
二、上訴人於原審起訴主張：本件系爭佣金收入1,262,308元，
    通聯有限公司已依法申報並繳納營業稅及營利事業所得稅在
    案，再併課上訴人之綜合所得稅，顯已重複課稅，若被上訴
    人認為系爭佣金收入應歸屬上訴人之所得，則應退還通聯有
    限公司已繳納之營業稅及營利事業所得稅。另被上訴人僅以
    妮芙露公司86年6月16日出具之說明書為依據，未查明說明
    書內容之真實性，即據以課徵上訴人綜合所得稅，違反「主
    張漏稅者負舉證責任」之規定、「租稅法律主義」及「司法
    院大法官議決第217號解釋」等。為此，請撤銷訴願決定及
    原處分。
三、被上訴人在原審答辯則以：本件係經賦稅署查明妮芙露公司
    82年度存入其直銷會員個人金融帳戶之款項，係屬以直銷會
    員個人之下線行銷體系之銷售成績推算該會員應得之佣金，
    業經該公司出具86年6月16日說明書承認不諱，足見系爭佣
    金所得人為直銷會員個人，非法人會員。上訴人雖一再訴稱
    系爭佣金收入係妮芙露公司給付予法人會員通聯有限公司，
    經其代收後已轉交云云，惟其始終未能提出任何具體事證供
    核，且妮芙露公司所開立之扣繳憑單給付對象為上訴人個人
    ，妮芙露公司亦未有申請註銷或更正扣繳憑單之情事，尚難
    以此證明系爭佣金為通聯有限公司之所得等語，資為抗辯。
四、原審斟酌全辯論意旨及調查證據之結果，以：本件上訴人收
    受被上訴人88年4月23日中區國稅法字第880023624號復查決
    定書之日期為88年4月26日，有經上訴人之女蔡佩汕蓋章簽
    收之復查決定書郵件收件回執可稽，依當時訴願法規定計其
    提起訴願之期間，應自88年4月27日起算，扣除在途期間4日
    ，至88年5月31日即已屆滿，而上訴人遲至89年4月1日始提
    起訴願，顯已逾上開法定不變期間。財政部以其已逾法定不
    變期間（30日加計4日之在途期間），程序不合為由，決定
    不予受理，即無違誤。上訴人雖主張被上訴人復查決定書於
    88年4月26日由蔡佩汕蓋章簽收，而非上訴人，且上訴人於
    88年4月26日尚設籍於臺中縣神岡鄉○○村○○路46巷1號3
    樓，上訴人之女蔡庭瑄雖設籍於臺中市○○區○○路46號，
    惟並未代收文件，代上訴人簽收之蔡佩汕究為何人尚有待查
    明，是本件復查決定書依法並未發生送達效力云云。查本件
    上訴人雖訴稱被上訴人復查決定書送達地址臺中市○○區○
    ○路46號非其戶籍地，未發生送達效力，惟查被上訴人於88
    年3月20日復查查核時函請上訴人提示相關證明文件之通知
    書，其送達地址為臺中市○○區○○路46號，有上訴人蓋章
    簽收之送達回執可稽，又上訴人於89年3月29日委託施博文
    調閱82年度綜合所得稅復查決定書及其雙掛號回執聯出具之
    委任書，其上地址亦載明為臺中市○○區○○路46號1樓，
    足見上訴人確有居住於該址事實。至於上訴人起訴狀雖載與
    蔡佩汕並非母女，不知蔡佩汕君為何人云云，已據上訴人於
    本件準備程序及言詞辯論中自承蔡佩汕為其女無訛（蔡庭瑄
    更名為蔡佩汕），而上訴人當時戶籍雖尚未遷至臺中市○○
    區○○路46號地址，但上訴人曾於該址蓋章收受被告函請上
    訴人提示相關證明文件之通知書，已如前述，足見上訴人當
    時即已住居該址，嗣其委託施博文調閱82年度綜合所得稅復
    查決定書及其雙掛號回執聯出具之委任書，其地址亦載明為
    臺中市○○區○○路46號1樓，亦如前述，則被上訴人將復
    查決定書送達臺中市○○區○○路46號，並由上訴人之同居
    人即其女蔡佩汕蓋章代為收受，即難指為送達不合法。上訴
    人於本件審理時雖又主張其女蔡佩汕當時住於高雄，有戶籍
    謄本可證，故非其女所親蓋章簽收云云，惟依上訴人所提其
    女蔡佩汕當時之戶籍謄本載「原住臺中市○○區○○里○○鄰
    ○○路46號，民國89年5月26日遷入登記。民國90年1月17日
    遷出臺中市○○區○○里○○鄰○○路46號。」，而本件收受
    復查決定書時間為88年4月26日有原處分卷附送達回執可證
    ，其時蔡佩汕之戶籍仍在臺中市○○區○○里○○鄰○○路46
    號甚明，上訴人謂當時蔡佩汕住高雄自非可採。從而，本件
    上訴人所提訴願已逾法定期間甚明，訴願決定為不受理之決
    定，核無違誤，上訴人請求撤銷訴願決定、復查決定及原處
    分，核無理由，應予駁回。又本件上訴人提起訴願，其程序
    上已逾期間而不合法，則上訴人之訴，其實體上有無理由，
    即無庸再予斟酌。
五、本院經查：(一)、上訴意旨復以：本案系爭之同一筆佣金收入
    既已課徵營業稅及營利事業所得稅在案，復再課徵上訴人綜
    合所得稅，明顯「重複課稅」致損害上訴人權益。被上訴人
    僅僅以妮芙露公司86年6月16日出具之說明書為依據，未查
    明說明書內容之真實性，即已否認通聯公司為妮芙露公司法
    人會員之事實，並據以補徵上訴人82年度綜合所得稅，違反
    「主張漏稅者負舉證責任」之規定及「租稅法律主義」、「
    司法院大法官議決第217號解釋」之意旨。被上訴人於復查
    以決定書中以妮芙露公司補開之扣繳憑單認為此即表示此等
    佣金收入屬上訴人個人所得，惟事實上妮芙露公司負責人補
    扣繳及補開扣繳憑單，均完全依據被上訴人86年9月26日財
    北國稅大安資字第32182號函規定，該公司之負責人為減輕
    罰鍰倍數而辦理補扣繳，並非出自於妮芙露公司負責人之本
    意，亦不當然代表該等佣金收入屬個人所有。(二)、按「訴願
    自機關之行政處分書或決定書達到之次日起，應於30日內提
    起之。」為行為時訴願法第9條第1項所明定。又「訴願事件
    有左列各款情形之一者，應為不受理之決定．．．二、提起
    訴願逾法定期間或未於第57條但書所定期間內補送訴願書者
    。」亦為現行訴願法第77條第2款所明定。次按「查民事訴
    訟法第136條：『送達於應受送達人之住居所、事務所或營
    業所行之．．．』同法第137條第1項：『送達於住居所、事
    務所或營業所不獲會晤應受達人者，得將文書付與有辨別事
    理之同居人、受僱人」．．．是以文書之送達，執達員及郵
    差原應盡其能事將文書送達與應受送達人，非有同法第136
    條及第137條所規定無法送達之情形時，執達員或郵差即不
    得將文書寄存送達地之自治或警察機關．．．。」行政院56
    年1月30日台法第719號令亦明釋在案，準此，關於稅捐稽徵
    機關所發稅捐稽徵文書之送達，除稅捐稽徵法第18條有規定
    者外，亦準用上開民事訴訟法送達之相關規定。(三)、查本件
    上訴人收受被上訴人88年4月23日中區國稅法字第880023624
    號復查決定書之日期為88年4月26日，有經上訴人之女蔡佩
    汕蓋章簽收之復查決定書郵件收件回執附於原處分卷可稽，
    依當時訴願法規定計其提起訴願之期間，應自88年4月27日
    起算，扣除在途期間4日，至88年5月31日即已屆滿，而上訴
    人遲至89年4月1日始提起訴願，顯已逾上開法定不變期間。
    財政部以其已逾法定不變期間（30日加計4日之在途期間）
    ，程序不合為由，決定不予受理，核無違誤。又本件原審法
    院對提起訴願逾期原本應以裁定駁回，而原審法院以判決駁
    回，對上訴人之權益並無影響，依法並無不可。至上訴人所
    為實體上之主張有無理由，因本件訴願已逾期不合法，依程
    序不合，實體不究之原則，自無庸復予審酌。(四)、原審法院
    對於上訴人所主張有利之論點何以不採，均已詳加論述，原
    判決所適用之法規與該案應適用之法規、判例、解釋並無相
    違背或牴觸之情事，認事用法均妥適，上訴意旨仍執前詞，
    主張原判決有適用法規不當、不適用法規等等之違誤，求予
    廢棄，經核並無理由，上訴應予駁回。
據上論結，本件上訴為無理由，爰依行政訴訟法第255條第1項、
第98條第3項前段，判決如主文。
中　　華　　民　　國　　94　　年　　12　　月　　29　　日
                  第三庭審判長法  官　徐　樹　海
                              法  官  蔡　進　田
                              法  官　黃　合　文
                              法  官　林　茂　權
                              法  官　鄭　小　康
以  上  正  本  證  明  與  原  本  無  異
中　　華　　民　　國　　94　　年　　12　　月　　29　　日
　　　　　　　　　　　　　　　書記官　蘇　金　全
